【裁判字號】    88,訴,1650
【裁判日期】    891027
【裁判案由】    盜匪
【裁判全文】
臺灣高雄地方法院刑事判決                        八十八年度訴字第一六五號
    公  訴  人  臺灣高雄地方法院檢察署檢察官
    被      告  丙○○
    選任辯護人  王叡齡
    選任辯護人  黃順天
右列被告因盜匪案件，經檢察官提起公訴（八十八年度偵字第一五八四六號），本院
判決如左：
    主  文
丙○○以脅迫使人行無義務之事，處有期徒刑參月，如易科罰金，以參佰元折算壹日
。緩刑貳年。
    事  實
一、丙○○患有憂鬱症，為精神耗弱之人。其於民國八十八年六月二十三日晚上六時
    許，因長久失業而酗酒，於酒後向其妻郭陳菊蘭索取金錢花用，遭其妻拒絕並加
    以責罵後，遂憤而騎機車出門，於經過路邊水果攤時並向攤主商借西瓜刀一支，
    於同日晚上七時四十分許，持該西瓜刀進入高雄縣路竹鄉○○路二二一號尚愛診
    所內，並於進入診療室後，利用手持該把西瓜刀之舉，為將加惡害通知之意，藉
    此脅迫之方式，對診療室內之醫師乙○○及護士甲○○高喊：「趕快報警叫警察
    來抓我」等語，足使乙○○、甲○○因憚於丙○○手中持有凶器之舉，遂從其所
    言而按警鈴報警處理，而使其二人行無義務之事，丙○○旋即至走廊坐於候診區
    等候，約十分鐘後，經警到場將其逮捕。
二、案經高雄縣警察局湖內分局報請臺灣高雄地方法院檢察署檢察官偵查起訴。
    理  由
一、訊據被告丙○○對右揭事實坦承不諱，核與證人即在場護士甲○○證述情節相符
    ，並有西瓜刀一把扣案足資佐證，且被告持刀進入診所後，經被害人報警後，被
    告旋即經警帶出診所等情，亦經本院勘驗案發當時之現場錄影帶屬實，此有勘驗
    筆錄及現場位置圖在卷可稽。又被告行為時係處於酒精中毒狀態，已達「精神耗
    弱」的程度，並有八十九年六月二十八日高雄市立凱旋醫院之精神鑑定書在卷可
    憑，是事證明確，被告犯行洵足認定，應依法論科。
二、核被告所為，係犯刑法第三百零四條第一項之強制罪。公訴人漏未斟酌被告前往
    尚愛診所之目的係屬酒後發洩情緒之舉，非行搶財物，而認被告所為係犯懲治盜
    匪條例第五條第三項、第一項第一款普通盜匪罪之預備犯，尚有未洽（理由詳見
    後述三），惟其以脅迫之方法，使人行無義務之事之基本事實同一，本院自應審
    理，並變更起訴法條。被告一脅迫行為，同時使被害人乙○○及甲○○行無義務
    之事，觸犯構成要件相同之罪名，為同種想像競合犯。被告於行為當時，為屬精
    神耗弱之人，依刑法第十九條第二項規定，減輕其刑。爰審酌被告為發洩情緒，
    即持刀進入他人診所，強令他人報警處理，妨害他人自由，其行為雖屬違法，惟
    念其係因長久失業，案發當時係處於酒精中毒狀態，且其犯後坦承犯行，並親自
    至診所欲向被害人道歉，犯後態度良好，頗有悔意等一切情狀，量處如主文所示
    之刑，以資懲儆。又被告前未曾受有期徒刑以上之宣告，有台灣高雄地方法院檢
    察署刑案資料查註紀錄表在卷可稽，其因一時失慮，致罹刑章，事後已坦承犯行
    ，深具悔意，經此刑之宣告後，應知警惕而無再犯之虞，且本院審酌被告已逐漸
    恢復其工作意願及能力（有工作證明書在卷可憑），為鼓勵被告改過向上，因認
    其刑以暫不執行其刑為適當，爰予以宣告緩刑，用啟自新。至於被告所持之西瓜
    刀一支，雖係供本案犯罪所用之物，惟其為他人所有，非屬被告所有，已據其供
    明在卷，爰不為沒收之諭知，併此敘明。
三、公訴意旨雖以：被告丙○○意圖為自己不法之所有，於八十八年六月二十三日下
  午七時四十分許，持西瓜刀進入高雄縣路竹鄉○○路二二一號乙○○開設之尚愛
    診所內，高喊搶劫，致使乙○○不能抗拒，而預備行搶之際，為診所護士甲○○
    發覺報警查獲。因而認被告涉犯有懲治盜匪條例第五條第三項、第一項第一款之
    罪嫌。經查：
（一）按「有左列行為之一者，處無期徒刑或七年以上有期徒刑：一、意圖為自己或
      第三人不法所有，以強暴、脅迫、藥劑、催眠術或他法致使不能抗拒而取他人
      之物或使其交付者」；「預備犯第一項第一款之罪，處一年以下有期徒刑」，
      懲治盜匪條例第五條第一項第一款、第三項固有明文。惟上開盜匪罪之成立，
      係以行為人須有「意圖為自己或第三人不法所有」為構成要件之一，若奪取財
      物係基於他種目的，而非出於不法所有之意思者，縱其行為違法，要不成立強
      盜罪（最高法院二十一年上字第十八號判例參照）。
（二）公訴人認被告涉犯有預備普通盜匪罪嫌，無非以被害人乙○○之指訴、證人甲○○之證述，及有西瓜刀一支、錄影帶一捲等證據，為其論據。訊據被告則堅
      決否認有任何盜匪犯行，辯稱：伊係因當天喝酒，始持刀進入診所，伊至診所
      並無任何目的，亦無搶劫之意，伊進入診療室後僅叫護士報警處理後，即坐於
      候診區之椅子上等語。
（三）查證人即在場護士甲○○於本院具結證稱：「當時我與醫生在診療室看診，被
      告進來時是持一把西瓜刀進入診療室，進來便說：『趕快報警叫警察來抓我』
      ，他就坐在患者椅子上，我很害怕就從注射室的門出來，並請掛號室小姐按警
      鈴，至於被告有無喊說要搶劫，我則記不清楚，但被告並沒有問錢放在那裡，
      他滿身酒味，不像真的要搶劫的樣子，約過一、二分鐘，被告就出來坐在患者
      等候的椅子上，被告出來的時候，醫生也經過注射室從隔壁藥局出去，被告在
      患者等候區時還對著護士講是否有報警叫警察來抓他。約過十分鐘警察來把被
      告帶至警局。警察來之前，被告都坐在患者等候區並沒有其他舉動」（本院卷
      第四五頁）等情，核與被告上開所辯情節相符，復參酌被告之前開精神鑑定報
      告書記載：「被告行為時確實處於酒精中毒狀態，以致缺乏意圖去執行搶劫的
      行為。換言之，其時欠缺自由意志的狀態，應已達『精神耗弱』的程度」等情
      ，本院認被告於行為當時確無搶劫之意，應堪認定。
（四）綜上所述，被告於行為時既欠缺「為自己或第三人不法所有之意圖」，揆諸上
      開法條及說明，公訴人認被告所為係犯懲治盜匪條例第五條第三項、第一項第
      一款之罪嫌，尚有未合，併此敘明。
據上論斷，應依刑事訴訟法第二百九十九條第一項前段、第三百條，刑法第五十五條
、第三百零四條第一項、第十九條第二項、第四十一條、第七十四條第一款，罰金罰
鍰提高標準條例第一條前段，判決如主文。
中      華      民      國    八十九    年      十      月    二十七    日
                                  臺灣高雄地方法院刑事第二庭
                                      法  官  施  柏  宏
右正本證明與原本無異。
如不服本判決，應於判決送達後十日內，向本院提出上訴狀。
                                      書記官  邱  秋  珍
中      華      民      國    八十九    年      十      月    二十七    日
刑法第三百零四條第一項
以強暴、脅迫使人行無義務之事或妨害人行使權利者，處三年以下有期徒刑、拘役或
三百元以下罰金。


司法院資訊處製作；財團法人民間司法改革基金會備份。
